【裁判字號】    99,台上,464
【裁判日期】    990121
【裁判案由】    常業詐欺等罪
【裁判全文】
最高法院刑事判決              九十九年度台上字第四六四號
上  訴  人  甲○○
選任辯護人  成介之  律師
上  訴  人  乙○○
            丙○○
上列上訴人等因常業詐欺等罪案件，不服台灣高等法院中華民國
九十七年九月二十五日、九十八年四月二十九日第二審判決（九
十七年度上訴字第三五五九號，起訴案號：台灣台北地方法院檢
察署九十四年度偵字第七五二五號、第一０五四四號、第一五九
九三號、第一九六九三號、九十四年度偵緝字第一九三一號），
提起上訴，本院判決如下：
    主  文
原判決關於甲○○、乙○○常業詐欺部分撤銷，發回台灣高等法
院。
其他上訴駁回。
    理  由
一、撤銷發回（即上訴人甲○○、乙○○常業詐欺）部分：
本件原判決認定：上訴人甲○○明知馬來西亞籍、自稱「阿吝（
ALIN）」之成年男子以包裹郵件寄送、交付之信用卡均屬偽造，
仍與「阿吝」基於共同連續行使偽造之信用卡、偽造之簽帳單等
私文書之概括犯意聯絡，以及反覆向商家詐取財物恃以維生之常
業詐欺犯意聯絡，自民國九十三年六月以前之某日起，以每張新
台幣（下同）一萬元之代價購入偽造之信用卡，繼之在各該偽造
之信用卡背面持卡人簽名欄偽造他人署名，而偽造完成不實之信
用卡，並從九十三年六月間起，交由有共同犯意聯絡之不詳姓名
成年人，在台北縣市區域內，隨意選定特約商店，持偽造之信用
卡，購買單價高或較易銷贓之名牌服飾、皮件等物品，結帳時則
持該等偽造之信用卡交予各特約商店結帳人員而行使之，並佯為
真正持卡人簽帳消費，在信用卡簽帳單（一式兩聯，一式為特約
商店存根聯、一式為持卡人存根聯）之特約商店存根聯持卡人簽
名欄偽簽他人署名，以為「持卡人同意依照信用卡使用約定，一
經使用或訂購物品均應按所示之全部金額，付款予發卡銀行」用
意之證明，再將該簽帳單持交特約商店而行使之，使該等特約商
店結帳人員陷於錯誤，誤認係真正持卡人持該信用卡刷卡購物，
而交付渠等選購之物品及簽帳單持卡人收執聯（依現行交易流程
持卡人毋庸在持卡人收執聯上簽名，其上亦無複寫之簽名），以
此方式詐得所購物品，並使各該發卡銀行，因誤信係真正持卡人
消費，而代墊各該消費款予各特約商店（所行使之偽造信用卡卡
號、盜刷時間、特約商店、盜刷金額、偽簽署名及在場共犯等行
為樣態，均詳如原判決附表一之(一)所示），皆足以生損害於各特
約商店、被偽造署名人、被偽造信用卡卡號之原持卡人、發卡銀
行之權益及信用卡之交易安全。而詐欺得手後，甲○○再以低價
將詐得之商品出售予他人，恃此不法取財手段謀生，賴以為常業
。甲○○於九十三年十一月間起，復承前行使偽造之信用卡、偽
造之簽帳單等私文書之概括犯意，以及反覆向商家詐取財物恃以
維生之常業詐欺犯意，計劃以偽造之信用卡交由車手盜刷詐取財
物再銷贓得利之模式，賺取所需，先以二十萬元之代價向有共同
犯意聯絡之「阿吝」購置用以偽造信用卡之印錄機、打凸字機、
螞蟻機、讀卡燒錄機、燙金機等機器（如原判決附表三所示），
再以每筆一萬元之代價向「阿吝」購得信用卡內碼資料（即儲存
於信用卡背面磁條內之資料，內含信用卡卡號、有效期間、卡片
密碼等資料）、外碼資料（即卡號、持卡人英文姓名等資料）及
以每張四百元之代價向「阿吝」購得俗稱「白卡」（指已印妥卡
別及銀行名稱於偽卡卡面，惟尚未將卡號及內碼燒錄於該卡卡背
面電磁條碼內之空白信用卡）之信用卡半成品共二百餘張，在不
詳地點，使用上開機器自行輸入內碼（以燒錄方式為之）並打上
凸字（信用卡上之卡號、持卡人英文姓名、有效月年等資料），
製造成國外信用卡卡面而可供行使之偽造信用卡成品後（如原判
決附表一之(二)、(三)所示之偽造信用卡），陸續召募與其同具行使
偽造信用卡、行使偽造私文書之概括犯意聯絡，暨常業詐欺犯意
聯絡之人，共組成偽造信用卡盜刷之常業詐欺集團，持以盜刷使
用。甲○○承前開意圖供行使之用而偽造信用卡之概括犯意，與
同具有犯意聯絡之林冠宏（業經台灣台北地方法院判處有期徒刑
一年六月，減為有期徒刑九月確定），自九十四年三月間起，由
林冠宏先向真實年籍姓名不詳綽號「阿生」之成年男子，以每筆
一千五百元之價格購得因推算、盜錄而來之信用卡內碼、外碼資
料（俗稱「網料」、「排料」）後，再以每筆二千元之代價，以
傳真或電子郵件之方式，由甲○○接收傳真或自行至「paipai78
78@yahoo.com.hk 」電子郵件信箱輸入所約定之密碼後下載，共
計四次約一百筆，轉售予甲○○，林冠宏復於同年四月二十一日
向該綽號「阿生」之人，購得偽造之信用卡半成品共三百張，再
以每張四百元之代價，陸續轉售予甲○○，而由甲○○以同上方
式自行偽造信用卡使用。甲○○於九十六年十一月間起，以上開
方式自行偽造完成偽造之信用卡後，基於共同意圖為自己不法所
有而以犯詐欺為常業之犯意，以及共同基於行使偽造信用卡、行
使偽造私文書之概括犯意聯絡，陸續招募同具有上開犯意聯絡之
上訴人乙○○（於九十三年十二月加入）、江鴻志（於九十四年
一月中旬開始加入，業經原審法院另案判處有期徒刑二年確定）
、李銘嵐（於九十三年十一月間開始加入，業經台灣台北地方法
院判處有期徒刑二年六月，並由原審法院另案駁回上訴確定）等
人，組成偽造及行使偽造信用卡之盜刷詐欺集團，由甲○○負責
提供偽造信用卡及統籌該集團之運作，自行或指派乙○○、江鴻
志、李銘嵐擔任車頭（即駕車並指揮車手盜刷之人）或兼車手（
即實際盜刷之人），另招募莊必勝（於九十四年四月十二日開始
加入，業經台灣台北地方法院判處有期徒刑一年三月確定）、王
郁堂（於九十四年四月一日起加入，業經台灣台北地方法院判處
有期徒刑一年四月，減為有期徒刑八月，緩刑四年確定）、吳子
明等人為車手，於每次犯案前均由甲○○事先將當日盜刷所需之
偽造信用卡交予該集團之車手，或單獨一人，或數人結伴駕駛車
輛至台北縣市區域內各大百貨公司、精品店、電器行等隨意選定
之特約商店，持偽造之信用卡購買單價高或較易銷贓之名牌服飾
、皮件或3C產品等商品，其中乙○○、江鴻志、李銘嵐等人於收
到甲○○交付之偽造信用卡時，因部分偽造之信用卡背面尚無持
卡人簽名而無法供交易使用，乙○○等人乃在部分偽造之信用卡
背面持卡人簽名欄偽造如原判決附表二之(二)所示之署名。嗣由乙
○○、江鴻志、李銘嵐等人共同持各該偽造之信用卡前往購物，
於結帳時將該等偽造之信用卡交予各特約商店結帳人員而行使之
，並佯為真正持卡人簽帳消費，在信用卡簽帳單（一式兩聯，一
式為特約商店存根聯、一式為持卡人存根聯）之特約商店存根聯
持卡人簽名欄上偽簽如（原判決）附表二之(一)所示之署名，以為
「持卡人同意依照信用卡使用約定，一經使用或訂購物品均應按
所示之全部金額，付款予發卡銀行」用意之證明，再將該簽帳單
持交特約商店而行使之，使該等特約商店結帳人員陷於錯誤，誤
認係真正持卡人持該信用卡刷卡購物，而交付渠等選購之商品及
簽帳單持卡人收執聯，以此方式詐得所購物品，並使各發卡銀行
因而誤信係真正持卡人消費，而代墊各該消費款項予各該特約商
店（所行使之偽造信用卡卡號、盜刷時間、特約商店、盜刷金額
，均詳如（原判決）附表一之(二)、(三)所示），均足以生損害於各
特約商店、被偽造署名人、被偽造信用卡卡號之原持卡人、發卡
銀行之權益及信用卡之交易安全。得手後，乙○○、江鴻志、李
銘嵐等人即依指示將贓物交給甲○○，再由甲○○以相當於市價
一半之金額出售予他人變現後拆帳，擔任「車頭」兼「車手」之
乙○○、江鴻志、李銘嵐各可分得其當日盜刷財物售價百分之三
十作為報酬，其餘獲利則由甲○○取得，甲○○、乙○○等人均
恃此不法取財手段謀生，賴以為常業之意。黃湘綾（經原審判處
有期徒刑一年一月，減為有期徒刑六月又十五日，緩刑三年確定
）於九十四年二月間擔任設於台北一０一購物中心MISSONI 專櫃
之專櫃小姐，明知甲○○等人持至其店內消費之信用卡均屬偽造
，竟同意加入該常業詐欺集團，而共同基於常業詐欺犯意聯絡、
行使偽造信用卡及行使偽造私文書之概括犯意聯絡，由甲○○指
派李銘嵐、江鴻志、乙○○等人，於九十四年二月二十六日持偽
造之信用卡前往上開專櫃以相同方式盜刷偽造之信用卡（如原判
決附表一之(二)編號四九、五十、七四、八五、八六），並交付商
品予江鴻志、李銘嵐、乙○○等人，事後由甲○○負責出售變現
，李銘嵐、江鴻志同樣分得所得款項之三成；江鴻志因而結識專
櫃小姐黃湘綾，兩人進而交往，黃湘綾於九十四年三月十五日起
轉往台北一０一購物中心之AQUASCUTUM專櫃任職，明知江鴻志、
李銘嵐、乙○○等人持以刷卡購物之信用卡，均係偽造之信用卡
，猶承前開常業詐欺、行使偽造信用卡、行使偽造私文書之犯意
聯絡，於九十四年四月五日聯絡渠等至其工作之專櫃消費，並配
合將偽造之信用卡在簽帳端末機過卡，於取得授權碼後印錄載有
卡號、銷售日期、消費金額等資料之簽帳單（一式二聯，包括持
卡人存根聯及特約商店存根聯），由江鴻志、李銘嵐、乙○○各
自在簽帳單上持卡人簽名欄內偽簽他人署名而偽造完成屬私文書
之簽帳單，以提昇業績，均足以生損害於MISSONI專櫃、AQUASCU
TUM 專櫃、被偽造署名人、被偽造信用卡卡號之原持卡人、發卡
銀行之權益、信用卡處理中心處理帳款之正確性及信用卡之交易
安全。另上訴人丙○○於九十三年十二月間，於其經營之「熱帶
魚餐飲店」結識乙○○、江鴻志，乃自九十四年四月間起，與乙
○○、江鴻志、甲○○等人基於共同意圖為自己不法所有而以犯
詐欺為常業之犯意聯絡，以及共同基於行使偽造信用卡、行使偽
造私文書之概括犯意聯絡，協議以分工合作方式，由丙○○前往
台北一０一購物中心二樓之AQUASCUTUM專櫃找同具有行使偽造信
用卡、行使偽造私文書及常業詐欺犯意聯絡之黃湘綾，挑選欲購
買之皮件及服飾，再由江鴻志或乙○○前往該專櫃持用偽造之信
用卡交給黃湘綾在簽帳端末機過卡（如原判決附表一之(二)編號七
五至七九），於取得授權碼後印錄載有卡號、銷售日期、消費金
額等資料之簽帳單（一式二聯，包括持卡人存根聯及特約商店存
根聯），由乙○○、江鴻志等人各自在簽帳單上持卡人簽名欄內
偽簽他人署名而偽造完成屬私文書之簽帳單，事後江鴻志、乙○
○再以市價之二點五折至三折之價格售予丙○○，均足生損害於
AQUASCUTUM專櫃、被偽造署名人、被偽造信用卡卡號之原持卡人
、發卡銀行之權益、信用卡處理中心處理帳款之正確性及信用卡
之交易安全（行使偽造信用卡之卡號、時間、地點、詐得金額等
情詳如（原判決）附表一之(二)編號七五至七九），丙○○購入後
作為自用或放置在其所經營之「保麗斯美精品店」販賣得利，並
恃此為生等情。因將第一審判決關於甲○○、乙○○部分撤銷。
改判分別論處甲○○共同犯常業詐欺（處有期徒刑二年六月，並
應於刑之執行完畢或赦免後，令入勞動場所強制工作三年）等罪
刑（與所犯共同偽造造特種文書罪判處之有期徒刑三月，減為有
期徒刑一月又十五日，應執行有期徒刑二年六月，並應於刑之執
行完畢或赦免後，令入勞動場所強制工作三年）；乙○○共同犯
常業詐欺（處有期徒刑一年八月）等罪刑（與所犯共同偽造特種
文書罪判處之有期徒刑三月，減為有期徒刑一月又十五日，應執
行有期徒刑一年八月；甲○○、乙○○共同偽造特種文書及丙○
○故買贓物等部分，均屬不得上訴於第三審之罪，以及丙○○就
其常業詐欺部分之上訴並未依據卷內訴訟資料，具體指摘原判決
不適用何種法則或如何適用不當，皆另從程序上駁回，詳如後述
）；固非無見。
惟查：（一）刑罰法令關於沒收之規定，兼採職權沒收主義與義
務沒收主義；職權沒收，係指法院就屬於被告所有，供犯罪所用
、預備用或因犯罪所得之物，仍得本於職權斟酌是否宣告沒收，
如刑法第三十八條第一項第二款、第三款、第三項前段等規定屬
之；義務沒收，則又可分為絕對義務沒收與相對義務沒收，前者
指凡法條有：「不問屬於犯人與否，沒收之」之特別規定者屬之
，法院就此等物品是否宣告沒收，並無斟酌之餘地，除已證明滅
失者外，不問屬於犯人與否或有無查扣，均應宣告沒收，如刑法
第三十八條第一項第一款、第二項、第二百條、第二百零五條、
第二百零九條、第二百十九條、第二百六十六條第二項、毒品危
害防制條例第十八條第一項前段等規定屬之；後者指供犯罪所用
、預備用或因犯罪所得，以屬於被告所有者為限，始應予以沒收
，如毒品危害防制條例第十九條第一項是。又關於沒收之諭知，
於共同正犯中之任何一人，均屬從刑，基於共同犯罪行為，應由
共同正犯各負全部責任之理論，凡應沒收之物，於論處罪刑時，
在各共同正犯項下，均應併為沒收之諭知，始屬適法。原判決事
實認定及理由說明：「甲○○於九十六年十一月間起，以上開方
式自行製造完成偽造信用卡後，基於共同意圖為自己不法所有而
以犯詐欺為常業之犯意，以及共同基於行使偽造信用卡、行使偽
造私文書之概括犯意聯絡，陸續招募同具有上開犯意聯絡之乙○
○…等人，組成偽造信用卡之盜刷詐欺集團，由甲○○負責提供
偽造信用卡及統籌該集團之運作，自行或指派乙○○…擔任車頭
（即駕車並指揮車手盜刷之人）兼車手（即實際盜刷之人），…
於每次犯案前均由甲○○事先將當日欲盜刷所需之偽造信用卡交
給該集團之車手等人，或單獨一人，或數人結伴駕駛車輛至台北
縣市區域內各大百貨公司、精品店、電器行等隨意選定之特約商
店，持偽造信用卡購買單價高或較易銷贓之名牌服飾、皮件或3C
產品等物」（見原判決正本第五頁至第六頁）、「乙○○就其加
入該盜刷集團後之全部犯行，縱未全程參與，然共同正犯間，非
僅就其自己實行之行為負其責任，在犯意聯絡之範圍內，對於他
共同正犯所實行之行為（亦同負其責）；是乙○○就其於九十三
年十二月加入後之如（原判決）附表一所示之盜刷行為亦應負共
同正犯責任」（見原判決正本第十七頁）。如若俱屬無誤，甲○
○、乙○○似係於九十三年十二月間起共同犯如原判決附表一所
示之常業詐欺犯行，則基於正犯責任共通原則，自應就供渠二人
共同犯本罪所用之物，於諭知渠二人罪刑時，在渠二人項下均併
為沒收之諭知，始屬適法；原判決就其附表三之(一)(二)所示之物，
究係供何人犯何罪所用？或究係何人犯何罪所得之物？俱未明確
認定，即於主文內諭知：「甲○○共同犯常業詐欺罪，處有期徒
刑二年六月，並應於刑之執行完畢或赦免後，令入勞動場所強制
工作參年，如附表三之(一)所示之物均沒收」、「乙○○共同犯常
業詐欺罪，處有期徒刑一年八月，如附表三之(二)所示之物均沒收
」及理由內說明：「扣案如附表三之(一)、(二)所示之物品，或係甲
○○所有，或係乙○○所有，且均係供犯罪所用之物或因犯罪所
得之物，分據甲○○等人供述在卷，依據共犯連帶沒收原則，分
別於甲○○、乙○○部分為沒收之諭知」，自有理由不備之違法
。又原判決理由欄貳、九、(一)雖已說明：「附表一（指原判決）
之(三)所示之信用卡，均係偽造之信用卡，不問屬於被告與否，應
依刑法第二百零五條規定宣告沒收。至於偽造信用卡背面持卡人
簽名欄內偽造署押，本應依刑法第二百十九條之規定宣告沒收，
惟偽造信用卡既已依據刑法第二百零五條沒收，其背面之偽造署
押，爰不再重複宣告沒收，特予說明」（見原判決正本第三一頁
）。惟其主文內未於諭知甲○○、乙○○罪刑時，就該附表一
之(三)所示之偽造信用卡併為沒收之宣告，亦有理由矛盾之違法。
（二）有罪判決書之事實一欄，為判斷其適用法令當否之準據，
法院應將依職權認定與論罪科刑有關之事實，翔實記載，然後於
理由內逐一說明其憑以認定之證據，以使事實認定與理由說明，
互相適合，方為合法。倘事實認定與理由說明，不相一致；或事
實與理由欄內之記載，前後不符，按諸刑事訴訟法第三百七十九
條第十四款後段規定，均屬判決理由矛盾之當然違背法令。原判
決事實欄六認定：「甲○○於九十六年十一月間起，以上開方式
自行偽造完成信用卡後，基於共同意圖為自己不法所有而以犯詐
欺為常業之犯意，以及共同基於行使偽造信用卡、行使偽造私文
書之概括犯意聯絡，陸續招募同具有上開犯意聯絡之乙○○（於
九十三年十二月加入）、江鴻志（於九十四年一月中旬開始加入
）、李銘嵐（於九十三年十一月間開始加入）等人，組成偽造信
用卡之盜刷詐欺集團，由甲○○負責提供偽造信用卡及統籌該集
團之運作，自行或指派乙○○、江鴻志、李銘嵐擔任車頭（即駕
車並指揮車手盜刷之人）兼車手（即實際盜刷之人），另招募莊
必勝（於九十四年四月十二日開始加入）、王郁堂（於九十四年
四月一日起加入）、吳子明等人為車手，於每次犯案前均由甲○
○事先將當日欲盜刷所需之偽造信用卡交給該集團之車手等人，
或單獨一人，或數人結伴駕駛車輛至台北縣市區域內各大百貨公
司、精品店、電器行等隨意選定之特約商店，持偽造信用卡購買
單價高或較易銷贓之名牌服飾、皮件或3C產品等物，其中乙○○
、江鴻志、李銘嵐等人於收到甲○○交付之偽造信用卡時，因部
分偽造之信用卡背面尚無持卡人簽名而無法供交易使用，乙○○
等人乃在部分偽造之信用卡背面持卡人簽名欄偽造如（原判決）
附表二之(二)所示之署名。嗣由乙○○、江鴻志、李銘嵐等人共同
持偽造信用卡前往購物，於結帳時將該等偽造信用卡交予各特約
商店結帳人員而行使之，佯為真正持卡人簽帳消費，並在信用卡
簽帳單（一式兩聯，一式為特約商店存根聯、一式為持卡人存根
聯）之特約商店存根聯持卡人簽名欄上偽簽如（原判決）附表二
之(一)所示之署名，以為『持卡人同意依照信用卡使用約定，一經
使用或訂購物品均應按所示之全部金額，付款予發卡銀行』用意
之證明，再將該簽帳單持交特約商店而行使之，使該等特約商店
結帳人員陷於錯誤，誤認係真正持卡人持該信用卡刷卡購物，而
交付其等選購之商品及簽帳單持卡人收執聯，以此方式詐得所購
物品，並使各發卡銀行因其行使偽造信用卡及簽帳單誤信係真正
持卡人消費，而代墊各該消費款項予各特約商店（所行使之偽造
信用卡卡號、盜刷時間、特約商店、盜刷金額，均詳如「原判決
」附表一之(二)、(三)所示），均足以生損害於各特約商店、被偽造
署名人、被偽造信用卡卡號之原持卡人、發卡銀行之權益及信用
卡之交易安全」（見原判決正本第五頁至第六頁）。如若無誤，
似意指甲○○係自九十六年十一月起實行以上開偽造信用卡盜刷
之常業詐欺犯行；此與原判決附表一之(二)所示之九十九筆持偽造
信用卡之盜刷紀錄，均發生在九十三年十一月至九十四年四月間
，顯相牴觸，自屬理由矛盾。又該判決附表一之(二)所示之盜刷紀
錄，其中編號三似與編號十九、八六重複；編號五與編號十八、
編號五八與編號八八、編號八三與編號八九似亦有重複之情形，
凡此，關係甲○○、乙○○涉犯行使偽造信用卡、行使偽造私文
書等犯行之次數認定，自有查證明白之必要。又原判決事實七認
定：「黃湘綾於九十四年二月間係設於台北一０一購物中心之MI
SSONI 專櫃之專櫃小姐，明知甲○○等人至其店內消費所持之信
用卡均屬偽造，竟同意加入該常業詐欺集團，而共同基於常業詐
欺之犯意聯絡，以及行使偽造信用卡及行使偽造私文書之概括犯
意聯絡，由甲○○指派李銘嵐、江鴻志、乙○○等人於九十四年
二月二十六日持偽造信用卡前往上開專櫃以相同方式盜刷偽造信
用卡（如【原判決】附表一之(二)編號四九、五十、七四、八五、
八六）」（見原判決正本第七頁）。如若無誤，似意指甲○○係
指派乙○○等人於九十四年二月二十六日持各該偽造之信用卡，
前往黃湘綾任職之台北一０一購物中心MISSONI專櫃盜刷各該偽
造之信用卡，而留下該附表一之(二)編號四九、五十、七四、八五
、八六所示之刷卡紀錄；惟該附表一之(二)編號五十所示之刷卡紀
錄，其中兩筆刷卡日期為九十四年二月二十七日；該附表編號八
六所示之刷卡紀錄，其刷卡日期均為九十四年三月十一日，均與
上引事實認定相互抵觸，亦屬理由矛盾。（三）原判決理由說明
：「又本案查扣偽造信用卡六十一張，經本院（指原審，下同）
勘驗結果，其中三十九張外觀並無瑕疵、另十六張外觀有瑕疵（
如卡片正面為印有持卡人之姓名、卡片背面磁帶上有烙印數字卡
號與有效月年之數字部分重疊），及無法辨識卡號之信用卡六張
，共計六十一張，又上開有瑕疵之偽卡部分，其中有四張有刷卡
紀錄等情，有本院勘驗筆錄及附表在卷可稽，應認此部分由甲○
○自行製造完成及製造雖有瑕疵但可使用之信用卡成品共為四十
三張」（見原判決正本第十頁），與原判決事實認定：「甲○○
．．．先以二十萬元之代價向有共同犯意聯絡之『阿吝』購置用
以偽造信用卡之印錄機、打凸字機、螞蟻機、讀卡燒錄機、燙金
機等機器（如原判決附表三所示），再以每筆一萬元之代價向「
阿吝」購得信用卡內碼資料（即儲存於信用卡背面磁條內之資料
，內含信用卡卡號、有效期間、卡片密碼等資料）、外碼資料（
即卡號、持卡人英文姓名等資料）及以每張四百元代價向『阿吝
』購得俗稱『白卡』（指已印妥卡別及銀行名稱於偽卡卡面，惟
尚未將卡號及內碼燒錄於該卡卡背面電磁條碼內之空白信用卡）
之信用卡半成品共二百餘張，在不詳地點，使用上開機器自行輸
入內碼（以燒錄方式為之）並打上凸字（信用卡上之卡號、持卡
人英文姓名、有效月年等資料），製造成國外信用卡卡面而可供
行使之偽造信用卡成品後（如原判決附表一之(二)、(三)所示之偽造
信用卡）」，以及附表一之(三)所載（即本案查扣偽造信用卡成品
部分共計五十三張），明顯不符；而該附表一之(三)編號四四至編
號五三（即卡號：0000000000000000、0000000000000000、0000
000000000000、0000000000000000、0000000000000000、000000
0000000000、0000000000000000、000000000000000、000000000
0000000、0000000000000000 ）所示之十張信用卡卡號，又均未
載入前揭勘驗紀錄表內（見原審卷第二宗第二六二頁至第二六四
頁），則該部分信用卡是否亦屬偽造，仍待調查釐清。以上，或
係甲○○、乙○○之上訴意旨所分別指摘，或屬本院得依職權調
查之事項，應認原判決關於甲○○、乙○○常業詐欺部分，均有
撤銷發回更審之原因。又原判決就甲○○、乙○○被訴常業詐欺
敘明不另為無罪諭知部分（即原判決理由六、(一)、(一)部分），依
審判不可分原則，應併予發回。而本件既經發回，台灣士林地方
法院檢察署以九十八年八月六日士檢清紀字第二四０九八號函移
請併案審理之該署九十八年度偵字第八三二九號甲○○偽造文書
一案，與本件是否屬同一案件，更審時應併注意及之，附為指明
。
二、上訴駁回（即甲○○、乙○○偽造特種文書、丙○○故買贓
物）部分：
按最重本刑為三年以下有期徒刑、拘役或專科罰金之罪、犯刑法
第三百四十九條第二項之贓物罪，經第二審判決者，不得上訴於
第三審法院，為刑事訴訟法第三百七十六條第一款、第七款所明
定。原判決關於甲○○、乙○○偽造特種文書及丙○○故買贓物
等部分，原審係依刑法第二百十二條規定論處甲○○、乙○○罪
刑，以及從程序上駁回丙○○就第一審判決關於依刑法第三百四
十九條第二項論處其故買贓物罪刑部分之上訴；經查刑法第二百
十二條之偽造特種文書罪，其法定本刑為一年以下有期徒刑、拘
役或三百元以下罰金，屬刑事訴訟法第三百七十六條第一款之案
件；刑法第三百四十九條第二項之故買贓物罪，則屬刑事訴訟法
第三百七十六條第七款之罪。此等部分既經第二審判決，依前揭
規定，自均不得上訴於第三審法院，上訴人等竟分別就該等部分
提起上訴，均為法所不許，該等部分之上訴，俱不合法，皆予駁
回。
三、上訴駁回（即丙○○常業詐欺）部分：
按刑事訴訟法第三百七十七條規定，上訴於第三審法院，非以判
決違背法令為理由，不得為之。是提起第三審上訴，應以原判決
違背法令為理由，係屬法定要件；如果上訴理由書狀並未依據卷
內訴訟資料，具體指摘原判決不適用何種法則或如何適用不當，
或所指摘原判決違法情事，顯與法律規定得為第三審上訴理由之
違法情形，不相適合時，均應認其上訴為違背法律上之程式，予
以駁回。本件原判決係以丙○○因常業詐欺等罪案件，不服第一
審判決，提起第二審上訴時，並未附具理由，經裁定限期補正，
逾期仍未補正，因認其上訴不合法律上程式，予以駁回，從形式
上觀察，原判決關於丙○○常業詐欺部分並無違背法令之情形。
丙○○上訴意旨並未依據卷內資料，具體指摘原判決從程序上駁
回其關於常業詐欺部分之第二審上訴，究竟不適用何種法則或如
何適用不當，其上訴意旨徒執：伊不知江鴻志係使用偽造之信用
卡購物，伊有正當職業及固定收入，所開設之舶來品店與咖啡店
均無刷卡機，一律以現金交易，警方曾全面搜查，所有員工與合
夥人均可證明店內並無刷卡機，且伊因罹患胃及十二指腸潰瘍，
致憂鬱症復發，為接受治療，所經營之咖啡店已經歇業云云，指
摘原判決違法，顯不足以辨識原判決關於丙○○常業詐欺部分已
具備違背法令之形式要件。丙○○就原判決關於其常業詐欺部分
之上訴，違背法律上之程式，予以駁回。
據上論結，應依刑事訴訟法第三百九十七條、第四百零一條、第
三百九十五條前段，判決如主文。
中    華    民    國  九十九  年    一    月  二十一  日
                      最高法院刑事第七庭
                          審判長法官  林  永  茂
                                法官  蘇  振  堂
                                法官  蕭  仰  歸
                                法官  林  立  華
                                法官  劉  介  民
      本件正本證明與原本無異
                                      書  記  官
中    華    民    國  九十九  年    一    月  二十九  日
                                                      ｓ

司法院資訊處製作；財團法人民間司法改革基金會備份。
